【裁判字號】    99,台上,6405
【裁判日期】    991021
【裁判案由】    誣告
【裁判全文】
最高法院刑事判決            九十九年度台上字第六四０五號
上  訴  人  甲○○
上列上訴人因誣告案件，不服台灣高等法院台中分院中華民國九
十八年三月五日第二審判決（九十七年度上訴字第三０九０號，
起訴案號：台灣台中地方法院檢察署九十七年度偵字第一０一一
三號），提起上訴，本院判決如下：
    主  文
上訴駁回。
    理  由
按刑事訴訟法第三百七十七條規定，上訴於第三審法院，非以判
決違背法令為理由，不得為之。是提起第三審上訴，應以原判決
違背法令為理由，係屬法定要件。如果上訴理由書狀並未依據卷
內訴訟資料，具體指摘原判決不適用何種法則或如何適用不當，
或所指摘原判決違法情事，顯與法律規定得為第三審上訴理由之
違法情形，不相適合時，均應認其上訴為不合法律上之程式，予
以駁回。本件原審經審理結果，認上訴人甲○○犯行明確，因而
維持第一審論處上訴人意圖他人受刑事處分，向該管公務員誣告
罪刑之判決，駁回上訴人在第二審之上訴。已綜核全部卷證資料
，詳加斟酌論斷，敘明其所憑之證據及認定之理由。並就上訴人
所辯：協議書上所寫「3我同意、成英2007、9、7」 等字，非
其書寫，因懷疑告訴人乙○○模倣其筆跡，偽造系爭協議書，始
為申告，無使告訴人受刑事處分之意圖等語，認何以係諉卸刑責
之飾詞，要無足採，俱依卷存證據資料詳予指駁說明。從形式上
觀察，並無違法情形存在。上訴意旨仍執前詞置辯，均係就原判
決已調查說明之事項，任意指摘，非適法之第三審上訴理由。又
審理事實之法院，其認定被告犯罪事實所憑之證據，並不以直接
證據為限，間接證據亦包括在內，凡綜合調查所得之各種直接及
間接證據，本於推理之作用得其心證，而為事實之判斷，若與事
理無違，此項判斷即與完全憑空推測迥異，自不容任意指為違法
。原判決依憑上訴人之供述，告訴人乙○○之證詞，卷附內政部
警政署刑事警察局鑑定書、協議書等證據資料，本於推理之作用
予以綜合判斷，認系爭協議書為上訴人親簽，上訴人竟以告訴人
偽造系爭協議書為由，向台灣台中地方地院檢察署檢察官申告，
嗣經該署檢察官對告訴人為不起訴處分確定，上訴人有使告訴人
受刑事處分之意圖，而為誣告犯行，至為明確，非僅憑告訴人之
陳述為認定上訴人犯行之唯一證據，其取捨論斷不違背經驗法則
或論理法則，自無違法可言。上訴意旨謂：上開證據均不足認定
其有本件犯行，原判決僅憑告訴人之證述，為論罪之唯一證據，
採證違法云云，顯與法律規定得為第三審上訴理由之違法情形，
不相適合。再第二審法院得不待被告之陳述逕行判決者，以被告
經合法傳喚，無正當理由不到庭之情形為限，此觀刑事訴訟法第
三百七十一條之規定自明。至是否無正當理由不到庭，應從社會
通常觀念，審認上訴人之不到庭是否足認為有正當之理由。本件
上訴人係大陸人民，然內政部依台灣地區與大陸地區人民關係條
例第十條之授權訂定「大陸地區人民進入台灣地區許可辦法」第
十一條既已規定：大陸地區人民因刑事案件經司法機關傳喚者，
得申請進入台灣地區進行訴訟。上訴人既因誣告涉訟，於收受原
審法院民國九十八年二月十九日之審理傳票後，非不得依上開規
定申請來台，並到庭為言詞辯論，乃上訴人於原審審理期間，未
提出其曾申請來台遭拒之證據。則從社會通常觀念審認，原審以
其係無正當理由不到庭，而不待其陳述逕行判決，其所踐行之訴
訟程序，難認有違法可言。上訴意旨謂：其為大陸人民，無法入
境係有正當理由云云，自非合法之第三審上訴理由。至其餘上訴
意旨，對原判決究竟如何違背法令，未依卷內訴訟資料為具體之
表明，徒憑己意，就屬原審採證認事職權之適法行使，及原判決
已經調查說明事項，任意指摘為違法，或重為單純事實上之爭辯
，均不足據以辨認原判決已具備違背法令之形式要件。綜上所述
，應認本件上訴不合法律上之程式，予以駁回。
據上論結，應依刑事訴訟法第三百九十五條前段，判決如主文。
中    華    民    國  九十九  年    十    月  二十一  日
                      最高法院刑事第四庭
                          審判長法官  張  淳  淙
                                法官  劉  介  民
                                法官  蔡  彩  貞
                                法官  施  俊  堯
                                法官  李  嘉  興
本件正本證明與原本無異
                                      書  記  官
中    華    民    國  九十九  年    十    月  二十二  日
                                                      Ｅ

司法院資訊處製作；財團法人民間司法改革基金會備份。
